臺灣高等法院刑事裁定
110年度抗字第342號
抗  告  人  
即 受 刑人  蔣耀庭



上列抗告人因聲請定其應執行刑案件，不服臺灣新北地方法院中
華民國109年12月28日裁定（109年度聲字第4905號），提起抗告
，本院裁如下：
    主  文
抗告駁回。                                             
    理  由
一、原裁定意旨略以：抗告人即受刑人蔣耀庭因違反毒品危害防
    制條例等案件，經法院判處如原裁定附表所示之刑確定，原
    審為各該案犯罪事實最後判決之法院，檢察官聲請定其應執
    行之刑，經審核認聲請為正當，依刑事訴訟法第477條第1 
    項，刑法第50條第1項但書第1款、第2項、第53條、第51條
    第5款等規定，定其應執行刑為有期徒刑5年11月等語。
二、抗告意旨略以：㈠按法律上屬於自由裁量事項，並非概無法
    律性之拘束，在法律上有其外部界限及內部界限，前者為法
    律之具體規定，使法院得以具體選擇為適當之裁判；後者則
    為法院為自由裁量時，應考量法律之目的，法律秩序之理念
    所在；法院為裁判時，二者均不得有所逾越。在數罪併罰而
    有二裁判以上，應定其應執行刑之案件，法院所為刑之酌定
    ，固屬自由裁量事項，然對法律之內、外部界限，均仍應受
    其拘束。又刑法廢除連續犯規定後，改依一罪一罪處罰，對
    於部分習慣犯、成癮犯等犯罪是否會因適用數罪併罰而產生
    情輕法重之不合理現象，實不無可議，有臺灣新竹地方法院
    98年度聲字第2535號刑事裁定、本院99年度抗字第299號刑
    事裁定、臺灣基隆地方法院101年度訴字第835號刑事判決、
    本院99年度上訴字第5195號刑事判決等相類似案件可供參考
    。㈡按對於數罪併罰執行刑的宣告，學說及各國立法例有不
    同模式，原則上得區分為累加主義、吸收主義及限制加重主
    義。基於罪刑相當原則，在多數犯罪定其應執行刑情形，應
    有責任遞減原則之適用，而此處的責任遞減絕非如司法實務
    過往理解的操作方式，例如加一罪執行刑象徵性減1月，加
    二罪執行刑減2月，加三罪則執行刑減3月等模式，而是重在
    對犯罪人本身及所犯各罪的情狀綜合審酌，換言之，法院應
    考量行為人從其犯數罪間所反映的人格特性，並實現刑罰經
    濟的功能，尤其刑罰的兩大目的：應報與預防間的調和。從
    應報主義的角度，行為人所受的刑罰，人生絕非單純的加法
    顯而易見，這是對行為人極度不利的一種方式。㈢事實上，
    數罪併罰在一般人的感覺，可能就是簡單的加法計算，也就
    是重罰的意思。但所以要有法律之目的，就是在以共同的約
    束來修正，甚或制止，基於質樸正義感之下的想當然爾的人
    性反義。我國刑法採取限制加重主義的立法，就是基於這個
    道理，刑罰對受刑人最直接的意義就是生理及心理的痛苦。
    ㈣次按刑法第51條第5款數罪併罰之規定，在於將各罪及其宣
    告刑合併，斟予以適度評價而決定所犯數罪最終具體實現之
    刑罰，以符罪責相當之要求。㈤綜上所述，懇請給予抗告人
    悔悟自新之機會，予以一個從新、從輕之最有利裁定云云。
三、按裁判確定前犯數罪者，併合處罰之；數罪併罰，有二裁判
    以上者，依刑法第51條之規定，定其應執行之刑；宣告多數
    有期徒刑，於各刑中之最長期以上，各刑合併之刑期以下定
    其刑期，但不得逾30年，刑法第50條、第51條第5款及第53
    條分別定有明文。又數罪併罰定應執行刑，係出於刑罰經濟
    與責罰相當之考量，並非予犯罪行為人或受刑人不當之利益
    ，為一種特別的量刑過程，乃對犯罪行為人本身及所犯各罪
    之總檢視，除應考量行為人所犯數罪反應出之人格特性，並
    應權衡審酌行為人之責任與整體刑法目的及相關刑事政策，
    在量刑權之法律拘束性原則下，依刑法第51條第5款之規定
    ，採限制加重原則，以宣告各刑中之最長期為下限，各刑合
    併之刑期為上限，但最長不得逾30年，資為量刑自由裁量權
    之外部界限，並應受法秩序理念規範之比例原則、平等原則
    、責罰相當原則、重複評價禁止原則等自由裁量權之內部抽
    象價值要求界限之支配，以使輕重得宜，罰當其責，俾符合
    法律授與裁量權之目的。是個案之裁量判斷，除非有全然喪
    失權衡意義或其裁量行使顯然有違比例、平等諸原則之裁量
    權濫用情形，即不得任意指其為違法（最高法院100年度台
    抗字第440號裁定意旨參照）。
四、經查，抗告人先後犯如原裁定附表所示之數罪，分別經法院
    判處罪刑確定，最早確定者為民國108年10月23日，而各罪
    之犯罪行為時間，均在該裁判確定日期前所犯，原審則為該
    案最後事實審法院等情，有各該判決書及本院被告前案紀錄
    表附卷可稽，是本件合於刑法第50條併合處罰之情形。原裁
    定附表所示分別為得易科罰金、不得易科罰金等數罪，抗告
    人已請求檢察官聲請合併定其應執行刑，有抗告人出具之定
    刑聲請切結書可按（附於執行卷宗）。原裁定附表所示各罪
    ，其中最長期刑度為有期徒刑3年8月，合計之刑度為有期徒
    刑年20年7月，又原裁定附表編號2至7所示各罪，經原確定
    判決定應執行刑為有期徒刑5年8月，再加計其他各罪之刑度
    總和為6年1月。是原審依檢察官之聲請，就附表所示各罪，
    合併定應執行刑為有期徒刑5年11月，並未踰越刑法第51條
    第5款所定法律之外部性界限，也以原確定判決合併定之應
    執行刑為基礎，整體考量後裁量之刑度也有所減輕，已給予
    適度刑罰折扣，符合法律授與裁量之恤刑目的，與內部性界
    限無違，按上說明，即不得任意指為違法或不當。至抗告意
    旨援引之另案裁判，因個案情節不同，且與本案無直接關聯
    ，難以比附援引。是抗告意旨以前詞指摘原裁定不當，為無
    理由，應予駁回。
據上論斷，應依刑事訴訟法第412條，裁定如主文。
中　　華　　民　　國　　110 　年　　3 　　月　　23　　日
     　　　　　　 刑事第十四庭  審判長法　官  黃斯偉
                                      法　官  黎惠萍
                                      法　官  許泰誠 
以上正本證明與原本無異。
如不服本裁定，應於收受送達後五日內向本院提出再抗告狀。
                                      書記官  朱子勻
中　　華　　民　　國　　110 　年　　3 　　月　　23　　日